臺灣高雄地方法院民事判決　　　　　　100年度家訴字第371號
原　　　告　　陽信商業銀行股份有限公司
法定代理人　　林彭郎
訴訟代理人　　陳正民
被　　　告　　黃幸娥
兼訴訟代理人　趙其萬
上列當事人間請求宣告被告二人夫妻財產制改用分別財產制事件
，於民國100年12月14日言詞辯論終結，本院判決如下：
    主      文
宣告被告趙其萬、黃幸娥二人間之夫妻財產制改用分別財產制。
訴訟費用由被告趙其萬負擔。
    事實及理由
一、原告起訴主張略以：
  (一)債權人即高新商業銀行股份有限公司於民國94年11月26日與
    原告陽信商業銀行股份有限公司合併，原告陽信商業銀行股
    份有限公司為存續銀行。
  (二)查被告二人目前婚姻關係仍存續，渠等婚後並未辦理夫妻財
    產契約登記。而原告前與被告趙其萬間之清償債務強制執行
    事件，經鈞院以89年執字第36226號核發債權憑證在案，被
    告趙其萬迄今尚未清償，計欠原告本金新臺幣（下同）1,05
    5,473元，及自92年10月4日起至清償日止，按年息百分之七
    計算利息，並自92年11月4日起至清償日止如逾期六個月以
    內者，按上開利率加百分之十，如逾期六個月以上，按上開
    利率加百分之二十計算違約金，為此，爰依民法第1011條規
    定，請求判決宣告被告二人之夫妻財產制改用分別財產制等
    語。並聲明：求為判決如主文第一項所示。
二、被告則以：對於高新商業銀行股份有限公司合併為陽信商業
    銀行股份有限公司沒有意見。但房子已遭原告拍賣了，仍尚
    有欠款，被告趙其萬希望能一次三十萬元清償。但原告不同
    意，堅持要五十萬元，但五十萬元被告趙其萬付不出來等語
    置辯。
三、本院判斷：
  (一)原告主張被告趙其萬、黃幸娥二人婚姻關係現仍存續中，二
    人婚後未約定夫妻財產制；被告趙其萬至今尚積欠原告1,05
    5,473元，及自92年10月4日起至清償日止，按年息百分之七
    計算利息，並自92年11月4日起至清償日止如逾期六個月以
    內者，按上開利率加百分之十，如逾期六個月以上，按上開
    利率加百分之二十計算違約金，經原告對被告趙其萬強制執
    行後，仍未獲足額清償，經本院核發債權憑證在案等情，業
    據原告到場陳述綦詳，並提出戶籍謄本、法人及夫妻查詢系
    統、本院89年度執字第36226號債權憑證暨分配計算書影本
    、行政院金融監督管理委員會函影本等件為證，堪信原告之
    主張為真實。而被告雖抗辯被告趙其萬願意以30萬元清償積
    欠原告之借款，惟其並未與原告達成和解，自難為被告有利
    之認定。
  (二)按夫妻未以契約訂立夫妻財產制者，除本法另有規定外，以
    法定財產制為其夫妻財產制，民法第1005條定有明文。又債
    權人對於夫妻一方之財產已為扣押，而未得受清償時，法院
    因債權人之聲請，得宣告改用分別財產制，民法第1011條亦
    定有明文。而所謂未得受清償，包括全無可扣押之物或所扣
    押之物數量不足，及所扣押之財產不足清償該為扣押之債權
    人債權等情形，最高法院89年度臺上字第854 號判決意旨可
    供參照。
  (三)本件被告二人於結婚時，並未以契約訂立夫妻財產制，依照
    前開規定意旨，自應以法定財產制為其夫妻財產制；又原告
    為被告趙其萬之債權人，且經其聲請強制執行後，被告趙其
    萬之財產不足清償債務，揆諸上開說明，應屬已為扣押，而
    未得受清償之情形，是原告依民法第1011條之規定，請求宣
    告被告趙其萬、黃幸娥二人間之夫妻財產制改用分別財產制
    ，即屬有據，應予准許。
  (四)又本件訴訟肇因於被告趙其萬之財產未能清償債權人即原告
    之故，是共同被告二人間於本件訴訟之利害關係顯有差異，
    經本院審酌後，本件訴訟費用自應由被告趙其萬負擔較為合
    理，附此敘明。
四、訴訟費用負擔之依據：民事訴訟法第78條、第85條第1項但
    書。
中    華    民    國    100    年    12    月    29   日
                      家事法庭 法  官  劉建利
以上正本係照原本作成。
如對本判決上訴，須於判決送達後20日之不變期間內，向本院提
出上訴狀。
中    華    民    國    100    年    12    月    29   日
                               書記官  張金蘭